【裁判字號】    95,上易,955
【裁判日期】    950714
【裁判案由】    竊盜等
【裁判全文】
臺灣高等法院刑事判決                 95年度上易字第955號
上  訴  人  台灣台北地方法院檢察署檢察官
被      告  甲○○
上列上訴人因被告竊盜等案件，不服臺灣臺北地方法院94年度易
字第2227號，中華民國95年4月11日第一審判決（聲請簡易處刑
案號：臺灣臺北地方法院檢察署94年度偵字第13256號、14286號
），提起上訴，本院判決如下：
    主  文
上訴駁回。
    理  由
一、本案經本院審理結果，認第一審判決對被告甲○○為無罪
    之諭知，核無不當，應予維持，並引用第一審判決書記載之
    證據及理由（如附件）。
二、檢察官依告訴人請求上訴意旨以：(一)毀損部分：系爭監視器
    遭人撞擊時，雖因拍攝角度而未拍到撞擊者面孔，惟被告於
    地下室裝設有人經過始會亮起之感應燈，被告朝監視器走來
    後，監視器附近之感應燈乃於00時35分17秒時亮起，有附證
    光碟可稽，益見當時監視器旁並無他人，僅被告一人而已，
    被告亦坦承撞擊監視器之人為伊。且查，被告曾多次以鋁梯
    撥轉監視器鏡頭，可見其確有妨礙監視器運作之意圖，雖被
    告辯稱係因扶正鋁梯而撞擊監視器云云，然由附證光碟中，
    可看出被告連續持鋁梯撥動鏡頭，而該監視器因此支架斷裂
    ，鏡頭因僅剩電線連接，垂落於下，失其監視之主要效用，
    被告隨即於35分34秒時離去，被告辯稱係扶正鋁梯顯非屬實
    云云。(二)竊盜部分：(1)關於竊水日期告訴人因與被告官司甚
    多，且日期久遠，不復記憶或因一時口誤而陳述錯誤，非指
    光碟，純係告訴人口誤或製作筆錄時之誤解，原審竟不加探
    詢，遽採為被告有利之證據，實有未合。(2)再者，被告辯稱
    其認為該水源為公共用水，惟據告訴人與被告提出之水費單
    ，其上之『分攤總表度』欄均為空白，顯示該大樓並無公共
    用水之設置，為被告所明知，足見被告所辯不實，又原審稱
    『告訴人不否認默許被告使用該水12年餘』，益見該水源屬
    告訴人所有，否則告訴人何來默許及多次警告被告與女傭不
    得再使用該水源之權？抑有進者，拆卸水龍頭之水電工可證
    明拆除水龍頭時，必須先行關掉告訴人而非大樓之總水閥始
    能拆除，原審對此卻不予調查，而自行認定不知該水源何屬
    ，實自相矛盾，而有應調查之證據未予調查之違誤。又原審
    認告訴人陳述被告竊取用水之時點有94年3月23日、3月24日
    等不同說法，難以認定，惟不論22日或告訴人口誤之23日、
    24日，均在被告收受存證信函之後，是告訴人顯無捏造日期
    之必要，又被告對女傭洗車之時點係在存證信函到達後並不
    爭執，原審以此推翻監視器畫面日期，實有未合。末查，存
    證信函係由郵差親手交付，縱非被告親自收受，女傭必通知
    被告並將之置於屋內，而為被告所立即可見，被告辯稱不知
    情，不足採信云云。
三、訊據被告甲○○於本院審理中均堅決否認有毀損、竊盜犯行
    ，辯稱：(1)當時伊把鋁梯扶正，當時可能是伊去扶正樓梯的
    時候不小心撞擊到，且當時監視器還能夠使用，並無損壞。
    (2)明水路379巷7弄40號地下室1樓是公共水源為住戶所共用
    ，於建設公司交屋時即已存在，其使用該處水源已12年，不
    知水費由何人支付，亦未單獨支付過地下室水費，其並非事
    先收受存證信函仍指使女傭用水，存證信函伊當時也未收到
    ，是伊事後才知道有存證信函之事，且當時亦是女傭獨自去
    洗車等語
四、本院經查：
  (一)公訴人雖舉拍攝毀損現場之光碟片、監視器及其支架照片、
    告訴人之指訴，認被告涉有毀損監視器支架之犯行，然該光
    碟內容於偵查中及原審於審理時勘驗為：「00時35分3秒一
    女子出現在畫面中左前方的鐵門，隨即往監視器這方向走來
    ，之後監視器因拍攝的角度無法照到該女子，00時35分30秒
    監視器便被人用鋁梯撞擊，監視器經撞擊後，鏡頭便朝向地
    面拍攝。」（見94年度偵字第13256號卷第38頁）、「0時33
    分17秒有兩名男子走進門口探視未離開門口，0時35分31秒
    有人持鋁梯將監視器搖晃撞擊，鏡頭從此向下照攝。」（原
    審卷第18頁），綜觀上述2次之勘驗內容，均無法自監視器
    拍攝畫面得知何人持鋁梯撞擊監視器或有以故意方式撞擊監
    視器，雖被告坦承當時其扶正鋁梯可能撞倒監視器，然光碟
    內容及告訴人於原審與本院審理中所提出之照片4張（本院
    卷第24、25頁），均未有被告故意撞擊該監視器之畫面，無
    法證明係被告故意所為，且僅憑偵查卷附之2紙監視器支架
    照片及告訴人並於警詢中、告訴代理人於原審理時陳稱該監
    視器托架及監視器已丟棄而無法提出證據（見94年度偵字第
    13256號卷第25、27頁、原審卷第43頁），亦均無法證明該
    監視器支架已遭毀棄損壞致一部或全部喪失其效用，而告訴
    人於偵查中所提出購買CCD攝影機，金額新臺幣（下同）500
    0元之發票一紙（同偵查卷第28頁），充其量僅能證明有購
    買攝影機或更換該監視器之事實，亦不足以推論該監視器已
    遭被告故意毀損或致令不堪使用之事證。
  (二)
  (1)原審向臺北自來水事業處函查，該處函覆：「明水路397巷7
    弄40號地下一樓之水源並無申請裝設水表，應屬用戶自行屋
    內接管用水，非本處所轄範圍，故無法知悉其水費由何戶、
    何人支付。」有臺北自來水事業處95年1月25日北市水資字
    第09530159200號函附卷可參（見原審卷第32頁），並無法
    知悉該水源誰屬，另公訴人所提出水費收據（94年度偵字第
    14286號卷第15頁，用戶號：007708號，收件人曹源龍，地
    址為臺北市○○路397巷7弄40號1樓），於94年2、3月及4、
    5月所繳交之水費各為855元及606元，然被告於上述期間亦
    繳交水費，有其提出之94年4、6月之水費收據及93年8月至9
    4年11月水費繳納證明單附卷可稽（用戶號：007716號，地
    址為臺北市○○路397巷7弄40號1樓，收信人為冠銘有限公
    司甲○○，原審卷第52、53頁），依上述2份水費收據均屬
    同一地址，實難以區別該地下室水源之水龍頭究係接自何一
    用戶之水錶，縱使該地下室水源之水龍頭係接自告訴人自稱
    所有之水錶，惟以該地下室仍係被告甲○○與告訴人所共用
    ，此亦為告訴人所不否認，且告訴人自始不否認被告使用該
    處水源12年餘，則該地下室水源是否抑為渠等所共用，誠非
    無疑，則被告主觀上是否明知該水源非屬其所有，意圖為自
    己不法所有，而有竊盜故意，亦甚難證明。
  (2)至於告訴人所提出禁止被告甲○○使用該地下室水源之水龍
    頭之存證信函回證一份，然依該存證信函掛號郵件收件回執
    係蓋由「得連行興業有限公司」之統一發票專用章所簽收，
    負責人為唐世岳，有該回執在卷可稽（見94年度偵字第1428
    6號卷第16頁），不足以證明係被告親自收受，則被告究竟
    何時知悉該存證信函內容，已難證明，公訴人所指被告於收
    受存證信函後，仍指使女傭竊水，尚乏積極證明。
  (3)又告訴人所指被告甲○○竊取該地下室水源現場之光碟片，
    惟該光碟片迄今仍未能提出，以供本院調查，且告訴人於警
    詢中陳稱該光碟片僅能保存3天故無法提出（見94年度偵字
    第14286號卷第13頁），空言指訴，亦無足採。另告訴人告
    訴人所聲請調查拆除水龍頭之水電工，以明水源之所屬云云
    ，然縱使證明該地下室水源之水龍頭確係為告訴人所使用，
    仍難以證明被告主觀上有不法之意圖，是以本院認為此部分
    並無調查之必要。
五、刑事訴訟法第161條第1項規定：檢察官就被告犯罪事實，應
    負舉證責任，並指出證明之方法。因此，檢察官對於起訴之
    犯罪事實，應負提出證據及說服之實質舉證責任。倘其所提
    出之證據，不足為被告有罪之積極證明，或其闡明之證明方
    法，無從說服法官以形成被告有罪之心證，基於無罪推定之
    原則，自應為被告無罪判決之諭知。檢察官未提出適合於證
    明犯罪事實之積極證據，並闡明其證據方法與待證事實之關
    係。本院對於卷內訴訟資料，逐一剖析，參互審酌，仍無從
    獲得被告甲○○成立毀損、竊盜罪之確切心證，既不能證明
    被告犯罪，原審為被告甲○○無罪判決之諭知，並無不當，
    應予維持，檢察官仍執前詞提起上訴指摘原判決不當，為無
    理由，應予駁回。
據上論結，應依刑事訴訟法第373條、第368條，判決如主文。
本案經檢察官呂文忠到庭執行職務。
中    華    民    國    95    年    7     月    14    日
                  刑事第十九庭  審判長法  官  宋  祺
                                      法  官  陳憲裕
                                      法  官  蔡明宏
以上正本證明與原本無異。
不得上訴。
                                      書記官  陳建邦
中    華    民    國    95    年    7     月    14    日


司法院資訊處製作；財團法人民間司法改革基金會備份。
